臺灣高等法院臺南分院民事裁定
111年度重抗字第55號
抗  告  人  陳俊葆
上列抗告人因與相對人高雄市阿蓮區農會間聲明異議事件，對於
民國111年10月20日臺灣臺南地方法院所為裁定（111年度執事聲
字第69號）提起抗告，本院裁定如下： 
    主      文
抗告駁回。
抗告程序費用由抗告人負擔。
    理      由
一、抗告意旨略以：臺灣臺南地方法院（下稱臺南地院）110年
    度司執字第100076號清償債務執行事件（下稱系爭執行事件
    ），債務人廖國榮於民國107年7月12日以原審裁定附表所示
    之不動產（下稱系爭不動產，其中之建物下稱系爭建物），
    為相對人設定擔保債權總金額新臺幣（下同）1,800萬元之
    最高限額抵押權（下稱系爭抵押權），擔保其借款債務，嗣
    相對人持臺南地院110年度司促字第17819號支付命令及確定
    證明書為執行名義，向臺南地院民事執行處聲請就系爭不動
    產賣得價金，於系爭抵押權範圍內優先受償，抗告人已於11
    0年11月29日提出系爭建物之租賃契約（下租系爭租賃關係
    ）、公證書及抗告人之戶籍謄本為證，系爭執行事件司法事
    務官依相對人之聲請，核發執行命令除去系爭租賃關係，不
    符合行政程序法第8條：行政行為，應以誠實信用之方法為
    之，並應保護人民正當合理之信賴。若不動產經拍賣後由他
    人取得，將影響抗告人與第三人簽立系爭租賃契約時之信賴
    ，影響其居住權益等語。
二、經查：
　㈠按不動產所有人設定抵押權後，於同一不動產上，得設定地
    上權或其他以使用收益為目的之物權，或成立租賃關係。但
    其抵押權不因此而受影響。前項情形，抵押權人實行抵押權
    受有影響者，法院得除去該權利或終止該租賃關係後拍賣之
    。不動產所有人設定抵押權後，於同一不動產上，成立第1
    項以外之權利者，準用前項之規定，民法第866條定有明文
    。又所有人於抵押權設定後，在抵押物上所設定之地上權或
    其他使用收益之權利於抵押權有影響者，在抵押權人聲請拍
    賣抵押物時，發生無人應買或出價不足清償抵押債權之情形
    ，即須除去該項權利而為拍賣，並於拍定後解除被除去權利
    者之占有而點交於拍定人，乃為使抵押權人得依抵押權設定
    時之權利狀態而受清償所必要（司法院大法官釋字第304號
    解釋理由書參照）。
　㈡系爭執行事件之債務人廖國榮於107年7月12日，以系爭不動
    產設定系爭抵押權予相對人，擔保其對相對人之借款等債務
    ，嗣相對人持臺南地院110年度司促字第17819號支付命令及
    確定證明書為執行名義，向臺南地院民事執行處聲請就系爭
    不動產為強制執行，抗告人於110年11月29日以陳報狀陳稱
    系爭建物由第三人張馨月出租予抗告人，並提出公證書、房
    屋租賃契約（租賃期間：108年4月19日至128年4月18日）及
    抗告人之戶口名簿影本為證，經執行處司法事務官於111年3
    月17日第一次拍賣公告之「使用情形」欄載明抗告人所陳報
    前開租賃契約之情形，並於「點交情形」欄載明系爭不動產
    不點交後，於111年4月26日以最低拍賣價格2,950萬元行第1
    次拍賣，因無人應買，再以最低拍賣價格2,655萬元於111年
    5月17日行第2次拍賣，亦無人應買，原定於111年6月7日以
    最低拍賣價格2,389萬7,000元行第3次拍賣，因相對人於111
    年5月30日具狀聲請除去抗告人之租賃關係而停止拍賣，執
    行處司法事務官並於111年6月9日以南院武110司執合字第10
    0076號執行命令終止抗告人之租賃關係等情，有系爭執行案
    卷可稽。
　㈢核諸抵押權為物權，經登記而生公示之效力，在抵押權登記
    後就抵押物取得地上權或其他使用收益之權利者，自不得使
    登記在先之抵押權受其影響。系爭租賃關係既係發生於系爭
    抵押權設定之後，且系爭執行事件於第1、2次拍賣公告中，
    經載明抗告人所陳系爭租賃關係之情形及系爭不動產拍定後
    不點交，於第1、2次拍賣期日均無人應買，則系爭租賃權之
    存在，顯已影響應買人之應買意願及系爭不動產之交換價值
    ，致對設定在前之系爭抵押權及抵押債權之受償有影響，是
    依首揭說明，執行處司法事務官於第2次拍賣後，應相對人
    之聲請而終止系爭租賃關係，洵屬有據。原審駁回抗告人對
    司法事務官處分之異議，於法並無不合，抗告意旨指摘原審
    裁定不當，為無理由，應駁回其抗告。
三、據上論結，本件抗告為無理由，並裁定如主文。
中　　華　　民　　國　　111 　年　　12　　月　　13　　日
                  民事第二庭    審判長法  官  吳上康

                                      法  官  李素靖

                                      法  官  林育幟
上為正本係照原本作成。
本裁定除以適用法規顯有錯誤為理由外，不得再抗告。如提再抗
告，應於收受送達後十日內向本院提出再抗告狀（須附繕本），
並繳納再抗告費新臺幣一千元。
提起再抗告應委任律師或具有律師資格之人之委任狀；委任有律
師資格者，另應附具律師資格證書及釋明委任人與受任人有民事
訴訟法第466條之1第1項但書或第2項所定關係之釋明文書影本。
中　　華　　民　　國　　111 　年　　12　　月　　13　　日

                                      書記官  羅珮寧

【附註】
民事訴訟法第495條之1第2項準用同法第466條之1第1、2項規定
：
⑴對於第二審判決上訴，上訴人應委任律師為訴訟代理人。但上
  訴人或其法定代理人具有律師資格者，不在此限。
⑵上訴人之配偶、三親等內之血親、二親等內之姻親，或上訴人
  為法人、中央或地方機關時，其所屬專任人員具有律師資格並
  經法院認為適當者，亦得為第三審訴訟代理人。
民事訴訟法第466條之2第1項：
上訴人無資力委任訴訟代理人者，得依訴訟救助之規定，聲請第
三審法院為之選任律師為其訴訟代理人。